【裁判字號】    97,訴,3557
【裁判日期】    981231
【裁判案由】    公共危險
【裁判全文】
臺灣板橋地方法院刑事判決              97年度訴字第3557號
公  訴  人  臺灣板橋地方法院檢察署檢察官
被      告  乙○○
選任辯護人  李建民  律師
上列被告因公共危險案件，經檢察官提起公訴（97年度偵字第17
617 號），本院判決如下：
    主  文
乙○○放火燒燬自己所有之木材，致生公共危險，累犯，處有期
徒刑伍月，如易科罰金，以新臺幣壹仟元折算壹日。扣案打火機
壹只沒收。
    事  實
一、乙○○前因竊盜案件，經本院以95年度易字第813 號判處有
    期徒刑8 月確定，經入監執行，刑期起算日期為民國96年1
    月4 日，而於同年6 月23日縮刑期滿執行完畢。詎乙○○仍
    不知警惕，其於97年6 月6 日晚間9 時許，騎乘機車進入臺
    北縣板橋市○○路○ 段（起訴書贅載118 巷）120 號至140
    號集合式建物共用之防空避難室即地下室內（無故侵入建物
    部分未據告訴），持其所有之打火機1 只，點燃其日前自工
    作之工地拾回、屬其所有物之木材數根，以此方式放火燒燬
    其所有之上開木材，因木材迅速燃燒，且該地下室通風不佳
    ，濃煙密布，瀰漫至該集合式建物地面層樓梯間，致生公共
    危險。嗣於同日晚間9 時45分許，因該集合式建物132 號5
    樓住戶甲○○之家人返家，發現有濃煙自地下室竄升至樓梯
    間，乃將上情告知甲○○，甲○○旋即下樓查看，發現係乙
    ○○於該地下室燃燒木材，旋即報警處理，並與乙○○一同
    將火勢撲滅，而未造成其他損害，乙○○則為據報前往現場
    處理之警員當場查獲，並扣得前述乙○○所有之打火機1 只
    。
二、案經臺北縣政府警察局海山分局報請臺灣板橋地方法院檢察
    署檢察官偵查起訴。
    理  由
一、按被告以外之人於審判外之陳述，經當事人於審判程序同意
    作為證據，法院審酌該言詞陳述或書面陳述作成時之情況，
    認為適當者，得為證據，刑事訴訟法第159 條之5 第1 項定
    有明文。本件證人甲○○於警詢中所為之陳述，對於被告乙
    ○○而言，核屬被告以外之人於審判外之陳述，而被告及檢
    察官於本院審判程序中，均表示同意以上開證人甲○○於警
    詢中之陳述作為證據（見本院97年10月1 日準備程序筆錄第
    3 頁），本院審酌上開證人甲○○所為陳述，依其陳述作成
    時之外部情況，並無該等供述證據係違法取得或信用性明顯
    過低之情形，認為適當，依首揭刑事訴訟法第159 條之5 第
    1 項規定，上開證人甲○○於警詢中所為之陳述，自有證據
    能力，此合先敘明。
二、上開事實，業據被告乙○○迭於偵查中及本院審理時均坦白
    承認，核與證人甲○○於警詢中、偵查中檢察官訊問時、本
    院審理時所證述之情節相符，並有現場照片數幀在卷可稽；
    此外，復有打火機1 只扣案可資佐證，足認被告上開自白，
    核與事實相符。本件事證明確，被告犯行堪以認定。
三、核被告所為，係犯刑法第175 條第2 項之放火燒燬自己所有
    物致生公共危險罪。公訴意旨雖認被告上開行為，係犯刑法
    第173 條第3 項、第1 項之放火燒燬現供人使用之住宅未遂
    罪嫌；惟查，被告於該地下室點燃木材後，仍停留於現場監
    控火勢（依被告所辯，其當時係在該處點火取暖），並未離
    開，直至證人甲○○發覺後報警將其當場查獲，此詳前述，
    倘被告確有放火燒燬該地下室及地上層建物之意，或有預見
    其燃燒木材之行為將燒燬該地下室及地上層建物，其焉有於
    放火後，仍停留於現場未行離去，自招火勢延燒波及自身之
    理？再者，觀諸卷附現場照片數幀所示，被告點火燃燒木材
    之處，周圍並未堆置有任何易燃物品，且被告燃燒木材所造
    成之火勢，範圍僅有普通臉盆大小，與營火晚會烤肉之情狀
    相似，此亦據證人甲○○於偵查中檢察官訊問時、本院審理
    時均結證明確（見偵查卷第45頁之訊問筆錄，本院98年12月
    23日審判筆錄第6 頁）；依前述情狀觀察，本件被告燃燒木
    材所造成之火勢，雖已達致生公共危險之程度，然究難認被
    告有令火勢擴大、延燒至該地下室或地上層建物之主觀犯意
    ，此亦屬灼然；從而，本件既無從認被告有何放火燒燬該地
    下室及地上層建物之故意，自不能以刑法第173 條第3 項、
    第1 項之罪名相繩，僅能論以刑法第175 條第2 項之罪名，
    公訴人此部分公訴意旨，尚有未洽，惟起訴之基本事實既屬
    同一，本院自得依法變更起訴之法條。又被告有如事實欄第
    1 項所載之犯罪科刑及執行紀錄，有臺灣高等法院被告前案
    紀錄表在卷可參，其於受有期徒刑之執行完畢後，5 年內故
    意再犯本件有期徒刑以上之罪，為累犯，應依刑法第47條第
    1 項規定加重其刑。爰審酌被告之犯罪動機、目的、手段、
    其行為所造成之危害程度，及被告犯後均坦承犯行，態度尚
    稱良好等一切情狀，量處如主文所示之刑，並諭知易科罰金
    之折算標準。扣案打火機1 只，係被告所有供其本件犯罪所
    用之物，此據被告供承明確，爰併依刑法第38條第1 項第2
    款規定宣告沒收。
據上論斷，應依刑事訴訟法第299 條第1 項前段、第300 條，刑
法第175 條第2 項、第47條第1 項、第41條第1 項前段、第38條
第1 項第2 款，判決如主文。
本案經檢察官黃彥琿到庭執行職務
中    華    民    國    98    年    12    月    31    日
                刑事第十一庭  審判長法  官  張江澤
                                    法  官  陳海寧
                                    法  官  劉景宜
上列正本證明與原本無異。
如不服本判決，應於判決送達後10日內敘明上訴理由，向本院提
出上訴狀 (應附繕本) ，上訴於臺灣高等法院。其未敘述上訴理
由者，應於上訴期間屆滿後20日內向本院補提理由書「切勿逕送
上級法院」。
                                    書記官  謝秀青
中    華    民    國    99    年    1     月    5     日
附錄本案論罪科刑法條全文
刑法第175條第2項
中華民國刑法第175條
（放火燒燬住宅等以外之物罪）
放火燒燬前二條以外之他人所有物，致生公共危險者，處1年以
上7年以下有期徒刑。
放火燒燬前二條以外之自己所有物，致生公共危險者，處3年以
下有期徒刑。
失火燒燬前二條以外之物，致生公共危險者，處拘役或3百元以
下罰金。

司法院資訊處製作；財團法人民間司法改革基金會備份。
